【裁判字號】    92,訴,511
【裁判日期】    920625
【裁判案由】    塗銷所有權移轉登記
【裁判全文】
臺灣桃園地方法院民事判決  九十二年度訴字第五一一號
    原      告  新竹國際商業銀行股份有限公司
    法定代理人  乙○○
    訴訟代理人  甲○○
    被      告  丙○○
    兼訴訟代理人丁○○
右當事人間請求塗銷所有權移轉登記事件，本院判決如左：
    主    文
被告間就坐落桃園縣大園鄉○○段竹圍小段一八三之四地號土地及其上二六九二建號
建物（門牌號碼：桃園縣大園鄉○○街一二二號），所為之贈與之債權行為及所有權
移轉之物權行為應予撤銷。
被告丙○○應將前項土地及建物於民國九十年十一月九日以贈與為原因之所有權移轉
登記塗銷。
訴訟費用由被告負擔。
    事    實
甲、原告方面：
一、聲明：如主文所示。
二、陳述：
（一）訴外人利懿鋁業有限公司（下稱利懿公司）於民國九十年五月三十一日向原告
      貸款借得新台幣（下同）三百萬元，並由被告丁○○為其連帶保證人，但訴外
      人利懿公司自九十一年十月二十日起未依約繳納本金及利息，依約定應視為全
      部到期，計欠二百六十三萬六千零三十九元。詎料訴外人利懿公司非但一再遲
      延不繳本息，並於查覺已無力繳息之際，竟串謀被告等使之脫產，意圖免為原
      告聲請法院強制執行。
（二）按被告所為之無償行為，有害及債權人者，債權人得聲請法院撤銷之，民法第
      二百四十四條第一項定有明文。被告丁○○於九十年十一月九日將其所有坐落
      桃園縣大園鄉○○段竹圍小段一八三之四地號土地及其上二六九二建號建物（
      門牌號碼：桃園縣大園鄉○○街一二二號）（下稱系爭房地）贈與並移轉予被
      告丙○○之行為，使其償債能力而受影響，顯有害及原告之債權，原告自得依
      民法第二百四十四條第一項聲請法院撤銷。並依民法第二百四十四條第四項之
      規定，請求被告丙○○將系爭不動產以贈與為原因所為之所有權移轉登記予以
      塗銷。
三、證據：提出借據影本一件、放款客戶往來明細表影本一件、土地登記謄本一件、
    建物登記謄本一件、透天不動產估算表影本一件為證。
乙、被告方面：
一、聲明：駁回原告之訴。
二、陳述：
（一）被告丁○○並非脫產，只是把房子過給配偶被告丙○○，因被告丙○○名下沒
      有財產。且當時作保時，並沒有以系爭房地作為擔保。
（二）被告丁○○名下無其他財產，業與其他連帶保證人協商還款，但無法確定何時
      還款。
    理    由
一、原告主張被告丁○○擔任訴外人利懿公司向伊借款之連帶保證人，訴外人利懿公
    司未依約按期繳付本息，依約視為借款全部到期，迄仍積欠二百六十三萬六千零
    三十九元無力清償，被告丁○○於九十年十一月九以贈與為登記原因，將名下僅
    有系爭房地移轉登記予被告丙○○之事實，業據提出借據影本一件、放款客戶往
    來明細表影本一件、土地登記謄本一件、建物登記謄本一件為證，且為被告所不
    爭執，以上事實均堪信為真正。按債務人所為之無償行為，有害及債權者，債權
    人得聲請法院撤銷之；債權人依第一項或第二項之規定聲請法院撤銷時，得並聲
    請命受益人或轉得人回復原狀，但轉得人於轉得時不知有撤銷原因者，不在此限
    ，民法第二百四十四條第一項、第四項定有明文。被告固抗辯：當時作保時，並
    沒有以系爭房地作為擔保云云。惟債務人所有之財產除對於特定債權人設有擔保
    物權外，應為一切債務之總擔保，故債務人明知其財產不足清償一切債務，而竟
    將財產贈與他人，即屬有害及債權，債權人即得依民法第二百四十四條第一項之
    規定，聲請法院撤銷。被告前揭抗辯，自不足採。
三、綜上，被告間就系爭房地以贈與為登記原因作成不動產移轉之債權行及物權行為
    確屬無償行為而有害於原告之債權。從而，原告本於民法第二百四十四條第一項
    規定，請求撤銷被告間就系爭房地移轉之債權行為及物權移轉行為，為有理由，
    應予准許。原告並援民法第二百四十四條第四項規定，請求被告丙○○塗銷系爭
    房地之所有權移轉登記，亦無不合，併應予准許。
四、據上論結，原告之訴為有理由，依民事訴訟法第七十八條、第八十五條第一項前
    段，判決如主文。
中      華      民      國    九十二    年      六      月    二十五    日
                                臺灣桃園地方法院民事第二庭
~B法      官  熊祥雲
右為正本係照原本作成
如對本判決上訴，須於判決送達後廿日內向本院提出上訴狀
中      華      民      國    九十二    年      六      月    二十五    日
~B法院書記官  林韡婷


司法院資訊處製作；財團法人民間司法改革基金會備份。
